# 负商誉的递延所得税影响

提问人：tony868lamy 时间：2011-03-22 12:17:26
问题：（非同一控制下企业合并业务）在吸收合并或控股合并过程中，产生的正或负商誉，一般情况下是否均不确认递延所得税负债？在哪种特殊情况下需要确认？
准则的相关规定：不确认递延所得税负债的特殊情况 有些情况下，虽然资产、负债的账面价值与其计税基础不同，产生了应纳税暂时性差异，但出于各方面考虑，所得税准则中规定不确认相应的递延所得税负债，主要包括： (1)商誉的初始确认。非同一控制下的企业合并中，企业合并成本大于合并中取得的被购买方可辨认净资产公允价值份额的差额，按照会计准则规定应确认为商誉。 因会计与税收的划分标准不同，按照税收法规规定作为免税合并的情况下，计税时不认可商誉的价值，即从税法角度，商誉的计税基础为0 ，两者之间的差额形成应纳税暂时性差异。对于商誉的账面价值与其计税基础不同产生的该应纳税暂时性差异，准则中规定不确认与其相关的递延所得税负债，原因在于： 一是确认该部分暂时性差异产生的递延所得税负债，则意味着购买方在企业合并中获得的可辨认净资产的价值量下降，企业应增加商誉的价值，商誉的账面价值增加以后，可能很快就要计提减值准备，同时其账面价值的增加还会进一步产生应纳税暂时性差异，使得递延所得税负债和商誉价值量的变化不断循环。 二是商誉本身即是企业合并成本在取得的被购买方可辨认资产、负债之间进行分配后的剩余价值，确认递延所得税负债进一步增加其账面价值会影响到会计信息的可靠性。

回答人：chenyiwei
与正商誉相关的递延所得税负债在购买日是不确认的。 一般情况下，与负商誉相关的递延所得税负债也是不确认的（所得税准则第十二条），但如果母公司在可预见的未来有处置该子公司的计划，则由于实际处置子公司股权时可税前扣除的投资成本按照实际支付的合并对价计算，要小于期末该子公司的净资产在合并报表层面上显示的价值，则此时存在应纳税暂时性差异且很可能在可预见的未来转回，此时应确认递延所得税负债。

回答人：chenyiwei
回复 板凳 tony868lamy 的帖子非上市企业也可参照该规定执行。 对于“如集团A将其持有的C公司股权（40%重大影响、权益法核算、账面价值为1,000万、公允价值1,300万）按照 800 万的价格出售给其全资子公司B，B公司受让股权的相关会计处理是否可按照上述原则处理？”的问题，以前本版面上有过讨论。在IFRS下认为两种做法均可，即可以选择（ 1 ）直接按交易价格确认为长期股权投资；或者（ 2 ）按公允价值确认为长期股权投资，与实际关联交易价格之间的差额调整资本公积。但一旦选择其中一种方法即成为一项会计政策，对同类交易应当一贯应用。在中国会计准则下，实务中多数采用你所说的处理方式。

回答人：chenyiwei
回复 报纸 tony868lamy 的帖子如果收购股权构成企业合并（包括同一控制和非同一控制下的企业合并）的，则收购股权发生的产权交易所挂牌交易费用也应当视为中介费用不应资本化计入初始投资成本。因为这不是支付给原股东的购买对价。 如果仅是收购标的企业的非控股股权，则相关挂牌费用仍计入长期股权投资成本。 在解释 4 号生效后，区分长期股权投资成本中是否应包含直接交易费用的标准就是：取得该项长期股权投资是否构成企业合并。

回答人：chenyiwei
回复 地板 tony868lamy 的帖子“持股比例”需乘以母公司对作为中间层持股公司的子公司的股权比例确定；“表决权比例”是母公司所能够控制（直接、间接）的子公司股东会表决权比例的简单相加。

回答人：chenyiwei
回复 10 楼 tony868lamy 的帖子赞同把权益法被投资单位（外商投资企业）所提取的职工奖福基金提取数中的相应份额作为损益调整处理，相应减少所确认的投资收益。 对于表决权问题，赞同你的理解。

回答人：chenyiwei
回复 13 楼 tony868lamy 的帖子不一样。外币报表折算差额也是其他综合收益的一种，应当与其他综合收益性质的资本公积采用同一原则处理。职工奖福基金本质上是费用，只是现在的会计规定作为利润分配而已。

回答人：chenyiwei
回复 15 楼 tony868lamy 的帖子在母公司个别报表层面，收购少数股权过程中发生的直接交易费用可以计入收购少数股权形成的长期股权投资价值中。在合并报表层面，这部分直接交易费用作为权益性交易的直接相关费用冲减资本公积处理。

回答人：chenyiwei
回复 17 楼 tony868lamy 的帖子可以。

回答人：chenyiwei
回复 19 楼 tony868lamy 的帖子IFRS下对此没有直接的准则条文加以规定，我此处所述的是EY在《International GAAP》中表述的该所的技术观点。

提问人：liubin988513 时间：2013-08-23 21:58:33
不能这样理解。不确认商誉，按准则理解是确认该部分暂时性差异产生的递延所得税负债，则意味着购买方在企业合并中获得的可辨认净资产的价值量下降，企业应增加商誉的价值，商誉的账面价值增加以后，可能很快就要计提减值准备，同时其账面价值的增加还会进一步产生应纳税暂时性差异，使得递延所得税负债和商誉价值量的变化不断循环。 二是商誉本身即是企业合并成本在取得的被购买方可辨认资产、负债之间进行分配后的剩余价值，确认递延所得税负债进一步增加其账面价值会影响到会计信息的可靠性。
我觉得也可以这样理解：根据企业所得税法规定：外购商誉的支出，在企业整体转让或清算时，准予扣除。 在刚购买预期不会处置的情形下，可以比照权益性投资处理，是不会产生暂时性差异

回答人：chenyiwei
赞同此观点。